【裁判字號】    99,上訴,1543
【裁判日期】    991028
【裁判案由】    違反槍砲彈藥刀械管制條例
【裁判全文】
臺灣高等法院高雄分院刑事判決        99年度上訴字第1543號
上  訴  人
即  被  告  甲○○
指定辯護人  本院公設辯護人  孫妙岑
上列上訴人因違反槍砲彈藥刀械管制條例案件，不服臺灣高雄地
方法院99年度訴字第762 號中華民國99年7 月16日第一審判決（
起訴案號：臺灣高雄地方法院檢察署99年度偵字第6692號），提
起上訴，本院判決如下：
     主  文
上訴駁回。
     事  實
一、甲○○於民國96年7 月間某日，在高雄縣大樹鄉九曲堂火車
    站旁，以新臺幣8 萬元之價格，向不詳姓名年籍綽號「吉仔
    」之成年男子購買具殺傷力之改造手槍1 支（由仿BERETTA
    廠92FS型半自動手槍製造之槍枝，換裝土造金屬槍管而成，
    含彈匣1 個）、制式子彈4 顆，並未經許可而持有之。嗣於
    99年2 月24日10時20分許，在其位於高雄縣大樹鄉○○村○
    ○街93巷16號之住處為警查獲，並扣得上開具殺傷力之改造
    手槍1 支及制式子彈4 顆。
二、案經高雄縣政府警察局仁武分局報請臺灣高雄地方法院檢察
    署檢察官偵查起訴。
    理  由
一、證據能力部分：
（一）按被告以外之人於審判外之言詞或書面陳述，除法律有規
      定者外，不得作為證據；法院或檢察官得囑託醫院、學校
      或其他相當之機關、團體為鑑定，或審查他人之鑑定，並
      準用第203 條至第206 條之1 規定；其須以言詞報告或說
      明時，得命實施鑑定或審查之人為之，刑事訴訟法第159
      條第1 項、第208 條第1 項分別定有明文。是法院或檢察
      官依刑事訴訟法第208 第1 項之規定，囑託鑑定機關所出
      具之鑑定報告，應屬刑事訴訟法第206 條第1 項之鑑定報
      告，為傳聞法則之例外，而囑託包括檢察官直接囑託及概
      括指定而由警察機關逕送鑑定之情形。查本件卷附內政部
      警政署刑事警察局99年4 月1 日刑鑑字第0990032376號槍
      彈鑑定書1 份，係臺灣高雄地方法院檢察署檢察官依上開
      規定概括囑託機關、團體所為之鑑定，依法自得作為證據
      。
（二）本判決所引之其餘傳聞證據，公訴人、被告及辯護人均同
      意列為證據，本院審酌上開證據之取得過程並無瑕疵，又
      與待證事實具有關聯性，證明力亦非明顯過低，採為本案
      證據具有適當性，依刑事訴訟法第159 條之5 第1 項規定
      ，得為證據。
（三）卷附之查獲照片，性質上乃係以相機拍照此種機械之方式
      所留存之影像，並非被告以外之人於審判外所為之言詞或
      書面陳述，亦即非屬供述證據，又非屬文書證據，自不受
      刑事訴訟法規定之傳聞法則所拘束，且上開照片乃係警員
      於偵辦本案時，就查獲之物所拍攝之照片，經核亦無違法
      取證之情事，並與被告本件犯行之待證事實有關，亦應具
      有證據能力。
（四）扣案物品均屬證物，並非被告以外之人於審判外所為之言
      詞或書面陳述，亦即非屬供述證據，且非屬文書證據，自
      不受刑事訴訟法規定之傳聞法則所拘束，且扣案物品均係
      警方於本案查獲被告時所扣得之物品，堪認並無違法搜索
      或扣押之情事，自應具有證據能力。
二、訊據被告甲○○對前開時地持有扣案可擊發適用子彈，具有
    殺傷力之改造手槍1 枝及未經許可持有制式子彈4 顆，嗣並
    為警查獲等情，迭於警詢、偵查、原審及本院審理中坦承不
    諱；而扣案上開槍彈，經送內政部警政署刑事警察局鑑定結
    果認：「送鑑手槍1 枝（槍枝管制編號：0000000000號），
    認係改造手槍，由仿BERETTA 廠92FS型半自動手槍製造之槍
    枝，換裝土造金屬槍管而成，擊發功能正常，可供擊發適用
    子彈使用，認具殺傷力；送鑑子彈4 顆，均係口徑9mm 制式
    子彈，採樣1 顆試射，可擊發，認均具殺傷力」等情，亦有
    該局99年4 月1 日刑鑑字第0990032376號槍彈鑑驗書附卷可
    稽（偵卷第67-68 頁）；此外，並有本院99年聲搜字第348
    號搜索票、高雄縣政府警察局仁武分局搜索扣押筆錄、扣押
    物品目錄表等在卷足憑，足認被告前開自白應與事實相符，
    可以採信；綜上，本案事證明確，被告犯行堪以認定。
三、核被告甲○○所為，係犯槍砲彈藥刀械管制條例第8 條第4
    項未經許可持有可發射子彈具有殺傷力之改造手槍罪，及同
    條例第12條第4 項未經許可持有子彈罪。被告甲○○以單一
    持有行為同時觸犯上開2 罪，為想像競合犯，應依刑法第55
    條之規定，從一重論以槍砲彈藥刀械管制條例第8 條第4 項
    之未經許可持有可發射子彈具有殺傷力之改造手槍罪。原審
    因適用槍砲彈藥刀械管制條例第8 條第4 項、第12條第4 項
    、刑法第11條前段、第55條、第42條第3 項、第38條第1 項
    第1 款規定，並審酌被告甲○○以金錢購買之方式，未經許
    可，擅自持有本件扣案之具殺傷力改造手槍及制式子彈，且
    持有之時間長達約3 年，對於他人生命、身體以及社會治安
    造成潛在之危險與不安，實有可議，惟念其持有本件扣案槍
    彈之目的，係基於防身所用，且查無持以從事不法活動，並
    於員警前往搜索時，主動配合及坦認犯行等一切情狀，量處
    有期徒刑3 年2 月，併科罰金新台幣8 萬元，罰金如易服勞
    役，以新台幣2,000 元折算1 日，以示懲儆。扣案槍枝1 支
    （含彈匣1 個，槍枝管制編號：0000000000號）及子彈4 顆
    ，經送鑑定結果，槍枝為仿BERETTA 廠92FS型半自動手槍製
    造之槍枝，換裝土造金屬槍管，具有殺傷力之改造手槍，屬
    違禁物；扣案之子彈4 顆，經鑑定均為口徑9m m之制式子彈
    ，經採樣1 顆試射後，認均具殺傷力，亦屬違禁物，均應依
    刑法第38條第1 項第1 款規定，宣告沒收。至於已試射之子
    彈1 顆，因試射後，已失其殺傷力，爰不為沒收之諭知，經
    核原判決認事用法，尚無不合，量刑亦屬允當。
四、被告上訴意旨略稱：本案犯罪情節輕微，且對於他人生命、
    身體、自由、財產等法益之危險甚低，應可適用司法院釋字
    第669 號解釋，認處以法定刑顯違背比例原則，而以刑法第
    59 條 減輕其刑等語。惟按槍砲彈藥刀械管制條例第8 條「
    第1項 」規定未經許可製造、販賣、運輸具殺傷力之空氣槍
    部分，不論行為人犯罪情節之輕重，均以無期徒刑或5 年以
    上有期徒刑之重度自由刑相繩，對違法情節輕微、顯可憫恕
    之個案，法院縱適用刑法第59條規定酌減其刑，最低刑度仍
    達2 年6 月以上之有期徒刑，無從具體考量行為人所應負責
    任之輕微，為易科罰金或緩刑之宣告，尚嫌情輕法重，致罪
    責與處罰不相對應，首揭規定有關空氣槍部分，對犯該罪而
    情節輕微者，未併為得減輕其刑或另為適當刑度之規定，對
    人民受憲法第8 條保障人身自由權所為之限制，有違憲法第
    23 條 之比例原則，應自本解釋公布之日起至遲於1 年屆滿
    時，失其效力（司法院釋字第669 號解釋文參照）。查本件
    被告持有之槍械乃改造手槍，並非空氣槍，且其改造之內容
    係換裝土造金屬槍管，其零件之取得、改造後槍枝之殺傷力
    ，均與空氣槍有別，自不能援引該解釋，認為被告所犯槍砲
    彈藥刀械管制條例第8 條第4 項之非法持有可發射子彈具有
    殺傷力之槍枝罪之法定刑過重；況被告尚同時持有制式子彈
    ，其所為顯對社會治安危害甚大，難認其犯罪情狀有何堪可
    憫恕之處，本院復審酌上開各量刑事由，認被告依該條例法
    定刑度論處，已符罪刑相當之原則，難認被告於犯罪時，有
    何刑法第59條所定情形，原判決對此已有說明。被告仍執陳
    詞，指摘原判決量刑過重，沒有理由，應予駁回。
據上論斷，應依刑事訴訟法第368條，判決如主文。
本案經檢察官劉宗慶到庭執行職務。
中    華    民    國    99    年    10    月    28    日
                  刑事第二庭    審判長法  官 林正雄
                                      法  官 黃壽燕
                                      法  官 邱明弘
以上正本證明與原本無異。
如不服本判決應於收受本判決後10日內向本院提出上訴書狀，其
未敘述上訴理由者，並得於提起上訴後10日內向本院補提理由書
狀（均須按他造當事人之人數附繕本）「切勿逕送上級法院」。
中    華    民    國    99    年    10    月    28    日
                                      書記官 林淑敏
附錄本判決論罪科刑法條：
槍砲彈藥刀械管制條例第8條第4項
未經許可，持有、寄藏或意圖販賣而陳列第1 項所列槍枝者，處
3 年以上10年以下有期徒刑，併科新臺幣700 萬元以下罰金。
槍砲彈藥刀械管制條例第12條第4項
未經許可，持有、寄藏或意圖販賣而陳列子彈者，處5 年以下有
期徒刑，併科新台幣300 萬元以下罰金。

司法院資訊處製作；財團法人民間司法改革基金會備份。
